【裁判字號】    89,台上,5575
【裁判日期】    890921
【裁判案由】    違反麻醉藥品管理條例等罪
【裁判全文】
最高法院刑事判決                              八十九年度台上字第五五七五號
    上  訴  人  甲○○
右上訴人因違反麻醉藥品管理條例等罪案件，不服台灣高等法院高雄分院中華民國八
十九年六月八日第二審判決（八十九年度上訴字第九號，起訴案號：台灣屏東地方法
院檢察署八十七年度偵字第二三○六號），提起上訴，本院判決如左：
    主  文
原判決關於非法販賣化學合成麻醉藥品部分撤銷，發回台灣高等法院高雄分院。
其他上訴駁回。
    理  由
本件未聲明為一部上訴，依刑事訴訟法第三百四十八條第一項規定視為全部上訴，合
先敘明。
一、非法販賣化學合成麻醉藥品部分：
原判決認定上訴人甲○○，基於非法販賣化學合成麻醉藥品安非他命營利之概括犯意
，非法向綽號「阿平」之不詳姓名之人購入安非他命後，除部分自行吸用外，另於民
國八十七年一月間某日、同年二月初某日、同年三月二十三日下午八時許，分別在屏
東縣內埔鄉興南村早角橋旁、內埔鄉○○村○○路與和興路口土地廟、內埔鄉荷花泡
沫紅茶店旁等處，以每次新台幣（下同）五千元之代價，非法販賣安非他命與鄭達群
三次。又於八十七年一、二月間，在其屏東縣內埔鄉○○村○○路二號住處，約定由
黃杰梁駕車載甲○○女友黃淑芬，自甲○○住處至屏東縣長治鄉為代價，非法販賣二
次安非他命與黃杰梁，另於八十七年三月中旬某日，在其前開住處，以二千元之代價
非法販賣安非他命一包給黃杰梁，嗣為警循線查獲等情。因而撤銷第一審關於上訴人
部分之判決，改判仍論處上訴人連續非法販賣化學合成麻醉藥品（累犯）罪刑，固非
無見。
惟查：(一)、第二審法院得不待被告之陳述逕行判決者，以被告經合法傳喚無正當之理
由而不到庭者為限；而送達於監獄或看守所之人，應囑託該監所長官為之，刑事訴訟
法第三百七十一條、第五十六條第二項分別規定甚明。本件原審指定八十九年五月二
十五日上午十一時十分為審判期日，其傳喚上訴人之傳票係以公示送達之方式為之。
然查上訴人因施用毒品經裁定強制戒治確定，自八十九年五月十一日起，即經送台灣
屏東戒治所執行強制戒治，其期間為一年，有上訴人在監或出監資料查詢單附本院卷
可稽。原審未依上開規定囑託該戒治所長官為送達，復未於審判期日提解上訴人到庭
，亦有原審審判筆錄可憑。是上訴人之於審判期日不到庭，即不得認為已經合法傳喚
而無正當理由。乃原審法院遽依刑事訴訟法第三百七十一條規定，不待上訴人到庭陳
述，逕行判決，其踐行之訴訟程序難謂於法無違。(二)、審理事實之法院對於被告有利
及不利之證據，應一律注意，詳為調查，綜合全案證據資料，本於經驗法則以定其取
捨，並將取捨證據及得心證之理由於判決內詳為說明。如有應調查之證據未予調查，
率行判決，其判決當然為違背法令。上訴人否認有販賣安非他命之犯行，並於偵查及
第一審審理中辯稱：八十七年三月至四月間，伊在仁愛醫院住院云云（八十七年度偵
字第二三○六號卷第六頁背面、第一審法院卷第八十八頁背面）。而依上訴人八十七
年三月十七日之通訊監察電話譯文表，其內容記載上訴人（即綽號赤牛）陳稱：伊為
現在正在醫院裡的人等情（屏警刑三字第一三二四八號卷第二十六頁），是否足以認
定上訴人上開所辯各情屬實﹖苟上訴人所辯上情屬實，則上訴人能否於八十七年三月
二十三日下午八時許，前往屏東縣內埔鄉荷花泡沫紅茶店旁，販賣安非他命與鄭達群
。此與上訴人所辯上情是否可採攸關，自待根究明白。原審對上訴人所辯上情未詳予
調查釐清，於判決理由中亦未說明上訴人上開所辯，何以不足為有利於上訴人之認定
，尚有未洽。上訴意旨指摘原判決關於此部分不當，尚非全無理由，應認有撤銷發回
更審之原因。
二、施用第二級毒品部分：
按刑事訴訟法第三百七十六條所列各罪之案件，經第二審判決者，不得上訴於第三審
法院，法有明文。上訴人所犯施用第二級毒品部分，原判決係撤銷第一審判決，改判
仍依毒品危害防制條例第十條第二項論上訴人以該罪，而為免刑之諭知，核屬刑事訴
訟法第三百七十六條第一款之案件。依上開說明，既經第二審判決，自不得上訴於第
三審法院，上訴人復對此部分提起上訴，顯為法所不許，應予駁回。
據上論結，應依刑事訴訟法第三百九十七條、第四百零一條、第三百九十五條前段，
判決如主文。
中      華      民      國    八十九    年      九      月    二十一    日
                              最高法院刑事第五庭
                                  審判長法官  董  明  霈
                                        法官  丁  錦  清
                                        法官  林  茂  雄
                                        法官  張  祺  祥
                                        法官  劉  介  民
      右正本證明與原本無異
                                              書  記  官
中      華      民      國    八十九    年      九      月    二十八    日


司法院資訊處製作；財團法人民間司法改革基金會備份。
